【裁判字號】    88,上更(一),785
【裁判日期】    890222
【裁判案由】    違反商業會計法等
【裁判全文】
臺灣高等法院刑事判決                  八十八年度上更(一)字第七八五號
    上  訴  人  臺灣板橋地方法院檢察署檢察官
    被      告  甲○○
右上訴人因被告違反商業會計法等案件，不服臺灣板橋地方法院八十五年度訴字第二
三三號中華民國八十六年二月二十一日第一審判決（起訴案號：臺灣板橋地方法院檢
察署八十四年度偵字第一八五四七號）提起上訴，經判決後，由最高法院發回更審，
本院判決如左：
    主      文
原判決撤銷。
甲○○無罪。
    理      由
一、公訴意旨略以：甲○○係設於台北縣中和市○○路四三六號五樓烜泰實業有限公
    司（下稱烜泰公司）負責人，意圖逃漏稅捐，於民國八十三年七月至同年十二月
    間，向暉福工程有限公司、九存實業有限公司、儀煌企業有限公司、博利及家旺
    行等虛設行號處，以不詳價錢購得總額為新台幣（下同）四千三百四十九萬六千
    八百三十四元之統一發票，作為不實進項憑證，以虛增該公司該年度營業成本，
    用以逃漏營利事所得稅，涉有稅捐稽徵法第四十一條、商業會計法第六十六條第
    一款、刑法第二百十六條、第二百十五條之罪嫌。
二、按犯罪事實應依證據認定之，無證據不得推定其犯罪事實；不能證明被告犯罪者
    ，應諭知無罪之判決，刑事訴訟法第一百五十四條、第三百零一條第一項分別定
    有明文。稅捐稽征法第四十一條係結果犯，無處罰未遂犯之規定，必納稅義務人
    使用欺罔手段為逃漏稅捐之方法並因而造成逃漏稅捐之結果，始屬相當，若尚未
    發生逃漏之結果，自不構成該罪（最高法院七十年度台上字第二八四二號判決參
    照）。
三、查烜泰公司係虛設行號，因虛設行號，均係從事販賣發票幫助他人逃漏稅捐，而
    從中牟利，故在實務處理，僅論究其刑責，並無處罰其逃漏營業稅或營利事業所
    得稅，有台北縣稅捐稽徵處八十六年七月十五日八六北縣稅聯字第一四一七五０
    號函在卷可考（見本院上訴字卷第四十九頁）。
四、至上開函件說明三謂烜泰公司八十三年間向暉福、九存、博利及家旺行等虛設行
    號購進不實之進項發票，．．．如係為虛增成本、費用以達逃漏稅目的，而購買
    上開公司發票作進項憑證，則其涉嫌逃漏營利事業所得稅，合計逃漏營利事業所
  得稅一千零八十七萬四千二百零八元云云。證人即承辦人乙○○於原審中證稱：
    烜泰公司總共取得（指統一發票）金額四千三百四十九萬六千八百三十四元，計
    逃漏二百十七萬四千八百四十一元之營業稅，並以台北縣稅捐稽徵處便箋列舉漏
    稅金額云云。惟查烜泰公司除幫助他人逃漏稅捐外，是否逃漏本身之營業稅，在
    於是否為虛設行號無營業行為或非虛設行號，本身確有營業行為為斷。經原審法
    院命乙○○查明後證稱：烜泰公司係虛設之行號，沒有實際之銷售事實（見原審
    卷第五十頁反面）。於本院中再結證：烜泰公司無實際交易，故無逃漏營業稅的
    問題，所以是移送其幫助他人逃漏稅（見本院上訴字卷第四十六頁）。且台北縣
    稅捐處係以被告以販賣統一發票幫助他人逃漏稅捐移送台灣台北地方法院檢察署
    偵辦，而未將被告以逃漏稅捐移送台灣台北地方法院檢察署偵辦，有該處八十四
    年十月二日八四北縣稅聯字第四九五五二號移送書附卷可憑（見八十四年偵字第
    二一九九九號卷第一頁）。本次更審中，再傳訊該處承辦人楊倫濤亦結證：烜泰
    公司為虛設行號，本身不處罰其逃漏稅，處罰幫助他人逃漏營業稅（見本院八十
    八年十二月二十七日訊問筆錄）。足證被告縱有購買不實統一發票作為進貨憑證
    ，惟該公司為虛設行號，並無營業行為，故未生逃漏逃捐之結果，不能繩以稅捐
    稽徵法第四十一條之罪。
五、被告之烜泰公司雖取得暉福、九存、儀煌、博利及家旺等虛設之不實進項發票，
    但該統一發票並非被告所製作之會計憑證，被告自不構成商業會計法第六十六條
    第一款之罪。而營利事業所得稅結算申報書，為人民向稅捐機關申報之用，仍有
    待稅捐機關加以審核，尚難認係業務上製作之文書，不另論以業務登載不實罪。
    此外，復查無其他積極證足以證明被告有公訴人所指之犯行，其犯罪不能證明。
六、原審未詳予研求，遽為被告有罪科刑之判決，自嫌欠洽。公訴人上訴意旨，認被
    告此部分涉有逃漏稅捐罪嫌，固無理由，然原判決既有可議，自應由本院予以撤
    銷改判。本件不能證明公訴人所訴犯行，自應諭知無罪之判決。
七、台北縣稅捐稽徵處原移送被告甲○○虛設烜泰公司，販賣統一發票，幫助他人逃
    漏營業稅二百三十六萬八千八百八十九元（見移送書），即幫助世欣、明弘、豪
    鼎、漢城、遠宏、東隆、致業、聯合、嘉榮、任統、南虹、星強、聯京、泛貿、
    鴻陞、仰勵、億晟、芳榮等公司逃漏營業稅（見偵查卷第七至十二頁之查核清單
    ）部分，公訴人未就移送事實起訴，因本案是判決無罪之案件，自無從為訴外裁
    判，該移送部分，應另由檢察官依法偵辦。
八、據上論斷，應依刑事訴訟法第三百六十九條第一項前段、第三百六十四條、第三
    百零一條第一項，判決如主文。
本案經檢察官陳時提到庭執行職務。
中     華     民     國    八十九   年       二       月     二十二     日
                             臺灣高等法院刑事第五庭
                                 審判長法  官  曾  德  水
                                       法  官  楊  貴  雄
                                       法  官  趙  功  恆
右正本證明與原本無異。
如不服本判決應於收受送達後十日內向本院提出上訴書狀，其未敘述上訴之理由者並
得於提起上訴後十日內向本院補提理由書（均須按他造當事人之人數附繕本）。
                                       書記官  常  淑  慧
中     華     民     國    八十九   年       三       月      一        日


司法院資訊處製作；財團法人民間司法改革基金會備份。
